【裁判字號】    97,易,228
【裁判日期】    970502
【裁判案由】    恐嚇
【裁判全文】
臺灣臺北地方法院刑事判決               97年度易字第228號
公  訴  人  臺灣臺北地方法院檢察署檢察官
被      告  甲○○
上列被告因妨害自由等案件，經檢察官提起公訴（96年度偵字第
24021號），本院判決如下：
    主    文
甲○○共同意圖為自己不法之所有，以恐嚇使人將本人之物交付
，未遂，處有期徒刑伍月，如易科罰金，以新台幣壹仟元折算壹
日。
其餘被訴恐嚇取財部分無罪。
    犯罪事實
一、案外人己○○（綽號「木柵猴」）因覬覦丙○○之財富，竟
    多次藉詞恐嚇丙○○，使丙○○心生畏懼而交付新台幣2510
    萬元，丙○○因不堪勒索而躲避，己○○為續圖不法，於民
    國96年10月15日下午10時許，指示有共同犯意聯絡之王文正
    與乙○○、丁○○、戊○○（均另案偵查中）駕駛車牌號碼
    6985-QC號自用小客車前往丙○○位於台北市○○區○○路
    44巷11之3號4樓之住處樓下，另指示黃舜傑、潘明山（均另
    案偵查中）駕駛車牌號碼7565-KT號自用小客車在台北市○○○路丙○○另一住處監視守候，以其拘禁丙○○而達獲取
    不法財務之目的，渠等並接續以數次用不佳之口吻與持續按
    門鈴之方式，恐嚇丙○○及其家人，致丙○○及其家人心生
    畏懼，並以在門前守候之脅迫方式，妨害丙○○行使外出之
    權利，嗣於96年10月16日凌晨，戊○○亦前去丙○○住處，
    與甲○○、乙○○一同在門前守候，乙○○於96年10月16日
    凌晨許暫時離開，於同日早上7時許返回，甲○○於同日早
    上8時許始離開現場。嗣於96年10月16日上午10時許，丙○○以電話聯絡友人林建男喬裝成裝潢工人並駕駛廂型自小貨
    車前來，再搭乘該車離開四維路住處，丁○○見狀即駕車尾
    隨在後，丙○○遂前往台北市政府警察局大安分局報案，而
    查知上情，並分別於丙○○住處查獲乙○○、戊○○、黃舜
    傑、潘明山。
二、案經丙○○訴由台北市政府警察局大安分局報告台灣台北地
    方法院檢察署檢察官偵查起訴。
    理    由
壹、有罪部分：
一、按被告以外之人於審判外之言詞或書面陳述，除法律有規定
    者外，不得作為證據。被告以外之人於審判外之陳述，雖不
    符前四條之規定，而經當事人於審判程序同意做為證據，法
    院審酌該言詞陳述或書面陳述作成時之情況，認為適當者，
    亦得為證據。當事人、代理人或辯護人於法院調查證據時，
    知有刑事訴訟法第159條第1項不得為證據之情形，而未於言
    詞辯論終結前聲明異議者，視為有前項之同意，刑事訴訟法
    第159條第1項、第159條之5分別定有明文。查本院認定事實
    所憑之證據中，戊○○、乙○○、己○○等人之警詢筆錄屬
    傳聞證據，惟檢察官及被告均未於本院言詞辯論終結前聲明
    異議，本院審酌該等言詞或書面陳述作成之情況，並無非出
    於任意性或不正取供，或違法或不當情事，且客觀上亦無不
    可信之情況，堪認為適當，依刑事訴訟法第159條之5第2項
    規定，均得作為證據，先予敘明。
二、訊據被告甲○○固不否認有於上揭時間受人指示至丙○○位
    於台北市○○區○○路44巷11之3號門口，惟否認有何恐嚇
    取財未遂之犯行，辯稱：指示伊的人叫「阿明」，阿明只說
    在那邊等，看到人也不用通報，等到隔天中午就可以回去，
    伊沒有去按電鈴，伊與戊○○、乙○○都在該處；伊的行動
    電話號碼是0000000000號，行動電話號碼0000000000號是綽
    號為猴子的戊○○所有，與乙○○所用之0000000000號行動
    電話當日雖有20幾通通話，都是聯絡喝酒等語。經查：
(一)被告甲○○於上揭時地至丙○○位於台北市○○區○○路44
    巷11之3號門口之事實，經查閱被告所有0000000000號行動
    電話之通聯紀錄顯示，被告於96年10月15日下午9時26分起
    至翌日上午8時止，所屬基地台係位於台北市○○區○○路
    36號7樓、仁愛路四段68號14樓頂，此有被告所有上開行動
    電話號碼之通聯調閱查詢單附卷可參，可見被告確有於上揭
    時間至丙○○之住處無誤，是被告前開部分之自白，與事實
    相符，足認為真實。
(二)次查，甲○○所持用之0000000000號行動電話於96年10月15
    日下午6時34分起至8時22分止，其接收通話之基地台與己○○持用之0000000000號行動電話於96年下午2時39分起至翌
    日上午8時32分止，基地台位置均在台北市○○路○段151號
    7樓樓頂，此有上開行動電話號碼之通聯調閱查詢單附卷可
    參，顯見甲○○與己○○於當時確有碰面；另乙○○及戊○○雖於警詢中均稱不知甲○○之真實姓名，只知道其叫「阿
    文」，但經渠等供稱與阿文連絡之行動電話號碼為00000000
    00號，確為甲○○所有，亦為甲○○所承認；且渠等均供稱
    確有受阿文之指使，分別於上揭時間至丙○○位於台北市○○區○○路住處；此外，經查王文正所持用之0000000000號
    行動電話，於96年10月15日下午9時26分起至翌日上午8時止
    ，戊○○所持用之0000000000號行動電話，於96年10月15日
    下午11時58分起至翌日上午9時37分止，乙○○所持用之000
    0000000號行動電話，於96年10月15日下午9時27分至翌日上
    午0時5分止以及96年10月16日7時25分至12時15分許，有通
    聯之事實，且其基地台位置均在台北市○○區○○路36號7
    樓、仁愛路四段68號14樓頂，此亦有上開行動電話號碼之通
    聯調閱查詢單附卷可參，顯見於上開時間內，甲○○、乙○○及戊○○等人均共同位於丙○○位於台北市○○區○○路
    住處守候無誤。
(三)末查，丙○○及其家人確有於上揭時間，遭到恐嚇及強制等
    事實，且其長期以來遭到己○○以帶同手下至其辦公室或拿
    出手槍之方式為恐嚇，多次以借貸為名但實際上係在畏懼己○○之威脅下，而交付支票或匯款予己○○或受其指示之人
    ，而96年10月15日至16日受人監視經友人協助始擺脫，而遭
    丁○○追趕，不得以前往警局報案等情，業據證人即告訴人
    丙○○於警詢中及本院審理中指證綦詳，已有警詢及本院審
    理筆錄在卷可考，復有合作金庫銀行匯款回條聯影本9張、
    台灣中小企業銀行匯款申請書影本1張、支票影本4張在卷可
    憑，而被告甲○○仍受己○○之指示，與乙○○、戊○○等
    人前往丙○○位於台北市○○路之住處監視、守候，其主觀
    上自有共同參與犯罪之認知與意欲甚明。
(四)觀之被告甲○○以佔據丙○○住處門口之方式，恐嚇丙○○
    ，致丙○○心生畏懼，並以在門前守候之脅迫方式，妨害丙○○行使外出之權利，已如前述，被告前開所辯無非臨訟卸
    責之詞，不足採信。本案事證已臻明確，被告犯行堪以認定
    ，應予依法論科。
二、核被告所為，係犯刑法第304條第1項以脅迫妨害人行使權利
    之強制罪，及第346條第3項、第1項恐嚇取財未遂罪。被告
    意圖為自己不法之所有，以施加惡害之舉動恫嚇被害人，已
    著手於恐嚇取財之犯行，未生被害人交付財物之結果，為未
    遂犯，應依刑法第25條第2項之規定減輕其刑。被告與己○○、乙○○、戊○○、丁○○、黃舜傑、潘明山等人就上開
    犯行，具有犯意聯絡及行為分擔，應依刑法第28條論以共同
    正犯。被告以脅迫妨害人行使權利之強制及恐嚇取財未遂之
    行為，係基於同一犯罪故意，而實行一個接續之犯罪行為而
    觸犯數罪名，為想像競合犯，應依刑法第55條前段之規定，
    從重以恐嚇取財未遂處斷。爰審酌被告犯罪之動機、目的、
    手段、所生危害、矢口否認犯行並飾詞狡辯之犯後態度，以
    及危害社會治安重大等一切情狀，量處如主文所示之刑，並
    諭知易科罰金之折算標準。
貳、無罪部分：
一、起訴意旨另略以：甲○○與己○○、黃舜傑、潘明山及丁○○因覬覦丙○○之財富，竟共同基於意圖為自己不法所有之
    概括犯意聯絡，自96年1月19日起，至同年7月25日止，由己○○連續以具有黑道背景之方式，恐嚇丙○○計14次，致丙○○心生畏懼而陸續交付新台幣共2510萬元，涉嫌刑法第34
    6條第1項之恐嚇取財罪嫌等語。
二、按犯罪事實應依證據認定之，無證據不得認定犯罪事實；不
    能證明被告犯罪或其行為不罰者，應諭知無罪之判決，刑事
    訴訟法第154條第2項、第301條第1項分別定有明文。次按事
    實之認定，應憑證據，如未能發現相當證據，或證據不足以
    證明，自不能以推測或擬制之方法，以為裁判之基礎；又認
    定犯罪事實所憑之證據，雖不以直接證據為限，間接證據亦
    包括在內，然而無論直接或間接證據，其為訴訟上之證明，
    須於通常一般之人不致有所懷疑，而得確信其為真實之程度
    者，始得據為有罪之認定；再認定不利於被告之事實，須依
    積極證據，苟積極證據不足為不利於被告事實之認定時，即
    應為有利於被告之認定，更不必有何有利之證據，最高法院
    40年台上字第86號、76年台上字第4986號及30年上字第816
    號分別著有判例意旨可資參照。況刑事訴訟法第161條第1項
    亦規定，檢察官就被告犯罪事實，應負舉證責任，並指出證
    明之方法，是檢察官對於起訴之犯罪事實，應負提出證據及
    說服之實質舉證責任，倘其所提出之證據，不足為被告有罪
    之積極證明，或其指出證明之方法，無從說服法院以形成被
    告有罪之心證，基於無罪推定之原則，自應為被告無罪判決
    之諭知，最高法院92年度台上字第128號著有判例意旨可資
    參照。
三、本件公訴人認被告涉有上開恐嚇取財罪嫌，無非係以告訴人
    丙○○之指述、被告之供述及乙○○、戊○○、己○○等人
    部分之供述，以及合作金庫銀行匯款回條聯影本9張等為其
    論據。惟查，告訴人丙○○於本院審理時僅證稱，伊知道己○○是黑道，伊是做生意的也惹不起他，所以己○○透過伊
    友人洪文海開口要錢，伊就賣洪文海面子，借錢給己○○，
    之後己○○就直接找伊，但伊說手頭很緊時，己○○就說若
    覺得這朋友可以交就借他錢，若是沒有辦法就呼呼，伊就知
    道己○○的意思，且己○○曾帶手下去伊的辦公室，還有槍
    ；己○○來拿錢都是叫伊匯款，且伊在台北市各地都有工地
    ，己○○會向伊說這個工地沒事，另個工地未必沒事等語，
    然此僅可證明告訴人確有遭到己○○之恐嚇，但尚無從證明
    甲○○與己○○有何犯意聯絡與行為分擔之行為而參與該部
    分犯罪，而構成共同恐嚇取財之犯行。
四、綜上所述，依現存證據然尚難逕以認定被告有何共同恐嚇取
    財之犯行。此外，復查無其他積極證據足資證明被告確有與
    上揭共同被告有共同恐嚇取財之行為，殊難僅憑卷附證據，
    即推論被告有共同恐嚇取財之犯行，而遽以恐嚇取財罪相繩
    。故此部分既不能證明被告犯罪，依上開說明，自應為被告
    無罪之諭知。
據上論斷，應依刑事訴訟法第299條第1項前段、第301條第1項，
刑法第55條、第304條第1項、第346條第1項、第3項、第25條第
2項、第41條第1項前段，刑法施行法第1條之1，判決如主文。
本案經檢察官李建論到庭執行職務。
中    華    民    國    97    年    5     月    2     日
                  刑事第一庭  審判長法  官  陳興邦
                                    法  官  雷淑雯
                                    法  官  蘇嘉豐
以上正本證明與原本無異。
如不服本判決，應於判決送達後10日內向本院提出上訴狀（應抄
附繕本）。告訴人或被害人如對於本判決不服者，應具備理由請
求檢察官上訴，其上訴期間之計算係以檢察官收受判決正本之日
期為準。
                                    書記官  蘇靜紅
中    華    民    國    97    年    5     月    5     日
附錄本案論罪科刑所適用法條全文：
刑法第304條
以強暴、脅迫使人行無義務之事或妨害人行使權利者，處三年以
下有期徒刑、拘役或三百元以下罰金。
前項之未遂犯罰之。
刑法第346條
意圖為自己或第三人不法之所有，以恐嚇使人將本人或第三人之
物交付者，處六月以上五年以下有期徒刑，得併科一千元以下罰
金。
以前項方法得財產上不法之利益，或使第三人得之者，亦同。
前二項之未遂犯罰之。


司法院資訊處製作；財團法人民間司法改革基金會備份。
